【裁判字號】    90,訴,513
【裁判日期】    901203
【裁判案由】    偽造文書
【裁判全文】
臺灣臺南地方法院刑事判決                            九十年度訴字第五一三號
    公  訴  人  臺灣台南地方法院檢察署檢察官
    被      告  丙○○
    指定辯護人  本院公設辯護人甲○○
右列被告因偽造文書案件，經檢察官提起公訴（九十年度偵緝字第一一四號），暨移
送併案審理（九十年度偵字第二五二三號），本院判決如左：
    主  文
丙○○共同連續意圖供行使之用，而偽造有價證券，累犯，處有期徒刑參年陸月。
偽造有價證券本票（面額各為新台幣伍拾柒萬元、肆拾萬元）貳紙及其上偽造之乙○
○署押貳枚及印文貳枚、偽造之范張月鳳署押及印文各壹枚、附條件買賣契約書上偽
造乙○○及范張月鳳署押、印文各壹枚，台新銀行信用貸款申請書上偽造乙○○署押
及印文各壹枚、小額信用撥款申請暨委託書上偽造乙○○署押及印文各壹枚、授權書
上偽造乙○○署押及印文各壹枚、個人消費性信用貸款約定書偽造乙○○署押壹枚及
印文拾枚，國泰人壽保單借款借據上偽造乙○○、范張月鳳之署押及印文各壹枚、給
付收據上偽造乙○○署押壹枚及乙○○之印文貳枚、范張月鳳之印文貳枚及指印壹枚
，亞太銀行信用卡申請書上偽造乙○○署押貳枚、亞太銀行團體意外傷害保險同意書
上偽造乙○○署押貳枚，肆張簽單收據上偽造乙○○署押肆枚均沒收。
    事  實
一、丙○○前於民國（下同）八十六年間因偽造文書案件，經本院判處有期徒刑八月
    確定後（於八十七年四月二十四日執行完畢，構成累犯），又於八十七年間因偽
    造有價證券案件，經台灣高等法院台南分院判處有期徒刑三年四月確定（現撤銷
    假釋，執行殘行中），詎仍不知悔改，明知自己無資力購車，竟先至台南市○○
    ○路○段一九八號「駿達汽車股份有限公司」（下稱駿達公司）詢問該公司業務
    員楊博仁，有關貸款購車之相關手續及資格要件，並於得悉自己資格不符後，丙
    ○○遂看報紙認識姓名年籍不詳自稱羅偉文之成年男子及不知名之成年女子，與
    渠等基於意圖為自己不法所有之概括犯意聯絡，共同謀議由丙○○先於八十九年
    四月初某日，趁其同住之母親及長兄不注意之際，在台南縣歸仁鄉○○街六０九
    號之住處，竊取其兄乙○○之身分證、軍人補給證、印章及其母范張月鳳之身分
    證及印章（竊盜部分均未據告訴），隨即承揭上開犯意，（一）於八十九年四月
    十日，至前開駿達公司，由丙○○冒充其兄乙○○，前開女子冒充其母范張月鳳
    ，向楊博仁佯稱欲購買汽車，使楊博仁誤信其為有資力之人，而陷於錯誤，進而
    與其簽訂汽車買賣契約及附條件買賣契約，並由丙○○偽簽「乙○○」名義之本
    票一紙（到期日：八十九年六月十日、金額新台幣五十七萬元），交予核准貸款
    之福灣企業股份有限公司（下稱福灣公司），致使楊博仁及福灣公司陷於錯誤而
    交付引擎號碼Ｙ0000000Ｐ號之自用小客車一輛予丙○○。（二）丙○○
    與羅偉文復承揭上開犯意，於八十九年五月初，至台南市○○路○段三八九號之
    台新國際商業銀行股份有限公司（下稱台新銀行），持前開所竊得乙○○之證件
    及印章，向台新銀行辦理個人消費性信用貸款，並偽簽乙○○為發票人之本票一
    張（面額為新台幣四十萬元，到期日：八十九年六月五日），及偽造乙○○名義
    而與台新銀行簽訂授權書及個人消費性信用貸款約定書各一紙並進而持以行使，
    使台新銀行承辦行員陷於錯誤，而交付新台幣（下同）四十萬元予丙○○。
    （三）丙○○復於八十九年三月初，與另一名經羅偉文介紹之姓名年籍不詳之劉
    姓成年女子一同至國泰人壽保險股份有限公司台南分公司，以其竊得之范張月鳳
    證件及印章，辦理保單借款，並偽造范張月鳳名義之署押以做成保單借款借據及
    給付收據，並持以行使，致使承辦人員陷於錯誤，誤信該劉姓女子為范張月鳳本
    人，而交付九萬一千元予該劉姓女子。（四）丙○○承接前揭概括犯意，於八十
    九年五月上旬，利用前開竊得之乙○○身分證及印章，持向亞太銀行永康分行申
    請信用卡，並未經乙○○同意，在該行信用卡申請書上偽造乙○○署押二枚，並
    持該申請書及證件印章，向亞太銀行申請取得信用卡，足以生損害於乙○○及亞
    太銀行對客戶資料管理之正確性。隨即於八十九年五月三十日起至同年六月十五
    日止，持該信用卡（卡號：0000000000000000號）連續於如附
    表所示之時地，向如附表所示之特約商店購物，並偽造「乙○○」署押於簽帳單
    上，以表示購物之意思，將偽造之簽帳單持交售貨員而行使之，致使各該特約商
    店陷於錯誤，而分別交付如附表所示金額之財物予丙○○，其金額共計達八萬一
    千一百三十四元，足以生損害於乙○○及聯合信用卡中心對於客戶資料管理之正
    確性。（五）乙○○復於八十九年五月間，至國泰人壽保險股份有限公司台南分
    行（下稱國泰人壽），持其先前所竊得之乙○○身分證及印章，向國泰人壽辦理
    保單借款，使承辦人員誤認其為乙○○，而交付二萬六千元，並在保單借款借據
    及給付收據上偽簽乙○○之署押二枚，而生損害於乙○○及國泰人壽。（六）丙
    ○○復承接上開犯意，於八十九年五月間，趁乙○○不在家之際，竊取其所有機
    車（車號ＦＹ八—二七０號，竊盜部分未據告訴），並騎至台南市○○路一家當
    鋪門口典當，使該當鋪承辦人員陷於錯誤，誤認丙○○係乙○○，而交付數仟元
    點當款項予乙○○，而生損害於該當鋪負責人。
三、案經台灣台南地方法院檢察署檢察官自動檢舉而偵查起訴。
    理  由
一、右揭事實，業據被告於本院審理時坦承不諱，核與證人楊博仁於偵查中證述情節
    相符，且有亞太商業銀行永康分行中華民國九十年十月十七日（九０）亞永字第
    二六九號函附信用卡申請書、帳單、簽帳單四紙，乙○○所有前開機車行照影本
    ，台新銀行永福分行小額信用撥款暨委託書、授權書、偽造本票一紙、個人消費
    性信用貸款約定書影本一件，國泰人壽保險股份有限公司中華民國九十年四月十
    七日國壽字第九００四０二五三號函附保單借款借據及收據各二份、附條件買賣
    合約影本一紙附卷足憑，足以補強被告自白之真實性，本件事證明確，被告前揭
    犯行均堪以認定，應予依法論科。
二、核被告丙○○所為係犯刑法第二百零一條第二項、第一項偽造有價證券罪，第三
    百三十九條第一項之詐欺取財罪，第二百十六條、第二百十條之行使偽造私文書
    罪。被告與前開羅偉文及劉姓男子、不知名之成年女子就上開犯行，有犯意聯絡
    及行為分擔，均為共同正犯。又被告於信用卡簽帳單上偽造「乙○○」署押之行
    為，係偽造私文書（即簽帳單）之階段行為，其偽造之低度行為應為高度之行使
    行為所吸收，而不另論罪。至被告盜用「乙○○」名義之印章及簽名，為偽造文
    書之階段行為，亦不另論罪；另被告行使偽造有價證券之低度行為為偽造有價證
    券之高度行為所吸收，均不另論罪。被告先後二次偽造有價證券及多次行使偽造
    私文書（包含附條件買賣契約書、信用卡借款申請書、保單借款借據及收據四張
    、簽帳單），且多次詐欺取財之犯行，均時間緊接，方法相同，係觸犯構成要件
    相同之罪名，為連續犯，應均各論以一罪，並依法加重其刑。又被告偽造有價證
    券及行使偽造私文書之目的均在詐欺取財，所犯上開三罪，有方法目的之牽連關
    係，應從一重之偽造有價證券罪論處。查被告前曾因偽造文書案件，經本院判處
    有期徒刑八月確定後，甫於八十七年四月二十四日執行完畢，有卷附台灣高等法
    院被告全國前案記錄表一紙可按，其受有期徒刑執行完畢，五年內再犯有期徒刑
    以上之罪，為累犯，應依法遞加重其刑。公訴人雖僅就右列事實欄中（一）之事
    實提起公訴，然檢察官僅就犯罪事實一部起訴者，其效力及於全部，本件被告事
    實欄中（二）（三）（四）（五）（六）部分之犯罪事實，與前揭論罪科刑部分
    ，有連續犯之關係，已如前述，本院自應就屬於裁判上一罪之部分一併加以裁判
    。爰審酌被告犯罪手段、犯罪所生危害、犯後態度等一切情狀，量處如主文所示
    之刑，以示懲儆。至偽造有價證券本票二紙（含乙○○及范張月鳳署押各一枚，
    印文各一枚、附條件買賣契約書上偽造乙○○及范張月鳳署押各一枚，印文各一
    枚），台新銀行信用貸款申請書上偽造乙○○署押及印文各一枚、受款人為台新
    銀行之本票上偽造乙○○署押及印文各一枚、小額信用撥款申請暨委託書上偽造
    乙○○署押及印文各一枚、授權書上偽造乙○○署押及印文各一枚、個人消費性
    信用貸款約定書偽造乙○○署押一枚及印文十枚，國泰人壽保單借款借據上偽造
    乙○○、范張月鳳之署押及印文各一枚、給付收據上偽造乙○○署押一枚及乙○
    ○之印文二枚、范張月鳳之印文二枚及指印一枚，亞太銀行信用卡申請書上偽造
    乙○○署押二枚、亞太銀行團體意外傷害保險同意書上偽造乙○○署押二枚，肆
    張簽單收據上所偽造乙○○署押四枚，爰依據刑法第二百零五條、第二百十九條
    宣告沒收。
據上論斷，應依刑事訴訟法第二百九十九條第一項前段，刑法第二十八條、第五十六
條、第二百零一條第二項、第一項、第五十五條、第二百十六條、第二百十條、第三
百三十九條第一項、第二百零五條、第二百十九條，罰金罰鍰提高標準條例第一條前
段，判決如主文。
本案經檢察官洪仕傑到庭執行職務
中      華      民      國      九十      年    十二    月    三        日
                                  臺灣臺南地方法院刑事第三庭
                                          法  官
右正本證明與原本無異。
如不服本判決，應於判決送達後十日內，向本院提出上訴狀。
                      書記官
中      華      民      國      九十      年      二    月    二十三    日
附表：
┌──┬───────┬─────────┬──────────┐
│編號│犯罪時間      │犯罪地點          │所得財物之金額      │
│    │              │                  │（以新台幣計）      │
├──┼───────┼─────────┼──────────┤
│一  │八十九年五月三│新益道路救援      │三百六十九元        │
│    │十日          │                  │                    │
├──┼───────┼─────────┼──────────┤
│二  │八十九年五月三│南山人壽團體意外保│九百九十五元        │
│    │十日          │險                │                    │
├──┼───────┼─────────┼──────────┤
│三  │八十九年六月十│家福股份有限公司  │一萬六千六百五十元  │
│    │二日          │                  │                    │
├──┼───────┼─────────┼──────────┤
│四  │八十九年六月十│家福股份有限公司  │一萬八千三百十五元  │
│    │二日          │                  │                    │
├──┼───────┼─────────┼──────────┤
│五  │八十九年六月十│台灣思麗爾公司    │一萬五千二百二十九元│
│    │三日          │                  │                    │
├──┼───────┼─────────┼──────────┤
│六  │八十九年六月十│香格里拉          │一萬五千元          │
│    │四日          │                  │                    │
├──┼───────┼─────────┼──────────┤
│七  │八十九年六月十│永昇加油站實業股份│五百元              │
│    │四日          │有限公司          │                    │
├──┼───────┼─────────┼──────────┤
│八  │八十九年六月十│嘉年華美容護膚坊  │一千二百三十六元    │
│    │五日          │                  │                    │
├──┼───────┼─────────┼──────────┤
│九  │八十九年六月十│伊姬夢美容材料行  │六千元              │
│    │五日          │                  │                    │
├──┼───────┼─────────┼──────────┤
│十  │八十九年六月十│再翔有限公司      │六千元八百四十元    │
│    │五日          │                  │                    │
└──┴───────┴─────────┴──────────┘
附錄法條：
中華民國刑法第二百一十六條
行使第二百十條至第二百十五條之文書者，依偽造、變造文書或登載不實事項或使登
載不實事項之規定處斷。
中華民國刑法第二百一十條
偽造、變造私文書，足以生損害於公眾或他人者，處五年以下有期徒刑。
中華民國刑法第二百零一條
意圖供行使之用，而偽造、變造公債票、公司股票或其他有價證券者，處三年以上十
年以下有期徒刑，得併科三千元以下罰金。
行使偽造、變造之公債票、公司股票或其他有價證券，或意圖供行使之用，而收集或
交付於人者，處一年以上七年以下有期徒刑，得併科三千元以下罰金。
中華民國刑法第三百三十九條
意圖為自己或第三人不法之所有，以詐術使人將本人或第三人之物交付者，處五年以
下有期徒刑、拘役或科或併科一千元以下罰金。
以前項方法得財產上不法之利益或使第三人得之者，亦同。
前二項之未遂犯罰之。


司法院資訊處製作；財團法人民間司法改革基金會備份。
